【裁判字號】    99,上訴,926
【裁判日期】    990817
【裁判案由】    違反毒品危害防制條例
【裁判全文】
臺灣高等法院高雄分院刑事判決         99年度上訴字第926號
上  訴  人
即  被  告    黃怡蓉
選任辯護人    張永昌    律師
              陳煜昇    律師
上列上訴人因違反毒品危害防制條例案件，不服臺灣高雄地方法
院99年度訴字第158 號中華民國99年4 月8 日第一審判決（起訴
案號：臺灣高雄地方法院檢察署98年度偵字第4023號），提起上
訴，本院判決如下：
    主  文
上訴駁回。
    事  實
一、黃怡蓉明知愷他命分別為毒品危害防制條例第2 條第2 項第
    3 款所規定之第三級毒品（持有第二級毒品MDMA部分已因撤
    回上訴而確定），依法不得持有、販賣，黃怡蓉先向真實姓
    名年籍不詳、綽號「阿榮」之成年男子，以新臺幣（下同）
    500 元之價格，購入1 公克愷他命，嗣基於販賣第三級毒品
    愷他命之犯意連絡，於民國（以下同）98年1 月16 日 凌晨
    2 時許，由洪敏惠撥打黃怡蓉男友陳彥廷所使用之00000000
    00手機門號，由黃怡蓉接聽後，再由黃怡蓉在其高雄市○○
    區○○路205 號6 樓之租屋處樓下，以400 元之代價，販賣
    1 小包第三級毒品愷他命予洪敏惠1 次。嗣於同年1 月16日
    上午12時30分許，在前開處所為警持搜索票查獲，扣得黃怡
    蓉所有之第二級毒品MDMA1 顆（驗後淨重0.282 公克、）、
    第三級毒品愷他命1 包（驗後淨重0.353 公克），及夾鏈袋
    1 包、分裝盒2 個、鑷子1 個等物，始悉上情。
二、案經行政院海岸巡防總局南部地區巡防局移送臺灣高雄地方
    法院檢察署檢察官偵查起訴。
    理  由
壹、證據能力部分：
    按被告以外之人於審判外之言詞或書面陳述，除法律有規定
    者外，不得作為證據；又被告以外之人於審判外之陳述，雖
    不符刑事訴訟法第159 條之1 至第159 條之4 之規定，而經
    當事人於審判程序同意作為證據，法院審酌該言詞陳述或書
    面陳述作成時之情況，認為適當者，亦得為證據；當事人、
    代理人或辯護人於法院調查證據時，知有第159 條第1 項不
    得為證據之情形，而未於言詞辯論終結前聲明異議者，視為
    有前項之同意。刑事訴訟法第159 條第1 項、第159 條之5
    分別定有明文。經查，本判決所引用之各項證據資料（辯護
    人所爭執之證據均未引用），其屬於被告以外之人於審判外
    之言詞、書面陳述者，均據本院於調查證據程序逐一提示並
    告以要旨，檢察官、被告黃怡蓉、辯護人均知該等證據為被
    告以外之人之審判外陳述，均未於言詞辯論終結前聲明異議
    ，本院審酌上開證據作成時之情況，亦無不當取供等情形，
    認為以之作為本案之證據亦屬適當，依刑事訴訟法第159 條
    之5 規定，應有證據能力。
貳、實體部分：
一、訊之被告黃怡蓉否認販賣第三級毒品，辯稱：98年1 月16日
    上午2 時許洪敏惠確實有打陳彥廷手機，當時洪敏惠一直打
    電話來，因為陳彥廷在睡覺，所以由我接聽電話，等洪敏惠
    到我富農路租屋處樓下時，又打陳彥廷電話，也是由我接聽
    ，我下樓後，洪敏惠才告訴我，叫我幫她買愷他命，我就跟
    她表示我不想再玩愷他命，因為身體出了問題，當時我就跟
    洪敏惠表示身上還有剩愷他命，我就跟洪敏惠說一克送你，
    洪敏惠說不要免費的，洪敏惠就丟四百元給我，之後就走了
    ，但是一克愷他命代價是500 元，我沒有賺錢，我要送洪敏
    惠，是洪敏惠自己把錢丟給我云云。惟查：
（一）證人洪敏惠於原審審理中陳稱：我係在跟朋友唱歌時認識
      黃怡蓉，98年1 月16日2 時許我有用0000000000號行動電
      話撥打陳彥廷0000000000號行動電話問愷他命，電話係黃
      怡蓉所接，當時我跟黃怡蓉直接在電話中問價錢，該次係
      買400 元之愷他命，約在黃怡蓉住處附近之便利商店交付
      ，我到黃怡蓉住處樓下時，有再打一通電話給黃怡蓉，之
      後我將錢交給黃怡蓉，愷他命亦係黃怡蓉拿給我，黃怡蓉
      並未說愷他命係要送給我，我亦未跟黃怡蓉說我不跟人家
      施用免費之毒品，我曾經跟黃怡蓉一起施用過愷他命，但
      我從未幫黃怡蓉買過愷他命，亦未幫黃怡蓉詢問愷他命價
      格，都係我向黃怡蓉買愷他命及詢問愷他命之價格等語明
      確，且證人洪敏惠於98年1 月16日2 時許有以其00000000
      00號之行動電話撥打同案被告陳彥廷0000000000號行動電
      話2 次之情，亦有雙向通聯紀錄（偵一卷第134 頁反面）
      可稽。又被告黃怡蓉於原審審理中亦供稱：98年1 月16日
      2 時許，證人洪敏惠有撥打同案被告陳彥廷之上揭行動電
      話，且由我接聽，證人洪敏惠於到我住處樓下後，亦確實
      有再撥打電話給我，並由我下樓交付1 公克之愷他命給證
      人洪敏惠，而證人洪敏惠亦有丟下400 元給我等語，與證
      人洪敏惠上開證述有交錢及取得愷他命之陳述尚屬相符，
      是被告黃怡蓉有交付1 公克之愷他命給證人洪敏惠，並自
      證人洪敏惠處取得400 元之事實，應已堪認定，進而足認
      被告黃怡蓉確實有於98年1 月16日販賣第三級毒品愷他命
      與證人洪敏惠之行為。
（二）被告黃怡蓉雖以前詞置辯，惟證人洪敏惠已明確證述被告
      黃怡蓉於98年1 月16日當天交易毒品時，並未向其表示該
      1 小包之愷他命係贈送而非販賣，其亦未向被告黃怡蓉表
      示不願施用免費之毒品等情，已如前述，且從證人洪敏惠
      上揭證述可知證人洪敏惠顯非第一次向被告黃怡蓉購買毒
      品愷他命，是被告黃怡蓉辯稱交付與證人洪敏惠之毒品愷
      他命，係欲贈與證人洪敏惠而非販賣云云，已有疑義。再
      者，被告黃怡蓉於原審訊問時供稱當時其身上僅剩2 公克
      之愷他命，給證人洪敏惠不到1 公克，而扣案毒品中亦確
      實有檢出0.353 公克之第三級毒品愷他命，有前述高雄醫
      學大學附設中和紀念醫院檢驗報告（偵一卷第87頁）可證
      ，則被告黃怡蓉若確係不想再施用毒品愷他命而欲將其所
      有之毒品愷他命贈與證人洪敏惠，何以其未將剩餘之毒品
      愷他命全數贈送給證人洪敏惠，反而還留下部分之毒品愷
      他命？又從證人洪敏惠與被告黃怡蓉係一同施用毒品愷他
      命之朋友觀之，兩人之交情應屬非淺，且有毒癮者，購買
      毒品之金錢負擔非輕，若有可免費之毒品可供施用，衡情
      大多會欣然接受，則被告黃怡蓉既然都已表示要將毒品愷
      他命贈送給證人洪敏惠，證人洪敏惠何以不僅不接受被告
      黃怡蓉之贈與，還硬是丟下400 元給被告黃怡蓉，此亦與
      常理不合。況且證人洪敏惠係明確證述向被告黃怡蓉購買
      毒品愷他命，且於電話中直接就問被告黃怡蓉毒品愷他命
      之價錢，而非係證述向被告黃怡蓉要求給與毒品愷他命，
      亦非係證述與被告黃怡蓉共同出資購買毒品愷他命。再者
      ，本件亦在被告黃怡蓉上揭住處扣得被告黃怡蓉所有之夾
      鍊袋1 包、分裝盒2 個、鑷子1 支等販賣毒品常用之物，
      且分裝盒2 個及鑷子1 支經送驗後，亦均檢出第三級毒品
      愷他命之成分，有高雄醫學大學附設中和紀念醫院檢驗報
      告3 份（院二卷第28至30頁）。衡諸上述各情，益徵被告
      黃怡蓉係基於營利販賣而非轉讓之意思而將毒品愷他命交
      付與證人洪敏惠。末查，「販賣行為，祗須以營利之意思
      而販入或賣出，即足構成。倘於有償讓與他人之初，係基
      於營利之意思，並著手實施，而因故無法高於購入原價出
      售，最後不得不以原價或低於原價讓與他人時，仍屬販賣
      行為」，最高法院著有94年度台上字第5317號判決意旨可
      資參照，是販賣毒品與轉讓毒品之別，在於行為人主觀上
      是否有營利之意思，而非單純以其販入之價格是否高或低
      於賣出之價格作為判斷。本件被告黃怡蓉係基於營利，而
      非轉讓之意思而將毒品愷他命交付與證人洪敏惠，已詳如
      前述，又衡以常情，販賣毒品之行為係屬重罪，行為人豈
      有甘冒若遭查獲而將處重刑之風險，而以低於買入之價錢
      售出。況且被告黃怡蓉販賣與證人洪敏惠愷他命之價錢低
      於其買入之價錢一節，僅係被告黃怡蓉片面之詞，並無任
      何證據可資佐証，亦無從採為對被告黃怡蓉有利之認定。
    綜上所述，因證人洪敏惠已明確證述被告黃怡蓉於98年1 月
    16日當天交易毒品時，並未向其表示該1 小包之愷他命係贈
    送而非販賣，其亦未向被告黃怡蓉表示不願施用免費之毒品
    ，從而，被告黃怡蓉上揭所辯尚不可採，事證明確，其犯行
    已堪以認定。
二、被告黃怡蓉於行為後，毒品危害防制條例亦於98年5 月20日
    修正公佈，於同年11月20日施行，修正前毒品危害防制條例
    第4 條第3 項規定：製造、運輸、販賣第三級毒品者，處5
    年以上有期徒刑，得併科新臺幣500 萬元以下罰金；而依修
    正後同條項規定：製造、運輸、販賣第三級毒品者，處5 年
    以上有期徒刑，得併科新臺幣700 萬元以下罰金。經比較新
    舊法律適用之結果，自以修正前即行為時之毒品危害防制條
    例對被告較為有利，故本案自應適用修正前即被告行為時毒
    品危害防制條例之規定有利於被告黃怡蓉。核被告黃怡蓉所
    為，係犯修正前毒品危害防治條例第4 條第3 項販賣第三級
    毒品愷他命罪。
三、原審適用修正前毒品危害防制條例第4 條第3 項、第19條第
    1 項，刑法第11條、第2 條第1 項、第38條第1 項第1 款規
    定，並審酌被告黃怡蓉明知第三級毒品愷他命對於人體健康
    危害至鉅，向為政府嚴令禁絕流通，竟販賣第三級毒品愷他
    命與年僅23歲之證人洪敏惠，不僅戕害他人身心健康，更易
    因此滋生其他刑事犯罪，破壞社會治安，其販賣毒品之數量
    非多，且無前科，有臺灣高等法院被告前案紀錄表1 份在卷
    可稽，及其動機、目的、生活狀況與智識程度等一切具體情
    狀，量處有期徒刑5 年4 月。並說明扣案之愷他命1 包（驗
    後淨重0.353 公克），經檢驗結果係毒品危害防制條例所規
    定之第三級毒品已如前述，第三級毒品愷他命，係屬違禁物
    ，應依刑法第38條第1 項第1 款規定宣告沒收之。又上開第
    三級毒品愷他命之包裝因包覆毒品，其上顯留有該毒品之殘
    渣，衡情自難與之剝離，當應整體視之為毒品，連同該包裝
    併予宣告沒收銷燬之；至鑑驗耗用之毒品既已滅失，自無庸
    宣告沒收。另扣案夾鏈袋1 包、分裝盒2 個、鑷子1 個均為
    供被告黃怡蓉犯本件販賣第三級毒品罪所用之物，應依毒品
    危害防制條例第19條第1 項之規定宣告沒收；又被告黃怡蓉
    上開販賣第三級毒品所得共400 元，雖未扣案，然亦應依毒
    品危害防制條例第19條第1 項之規定宣告沒收，如全部或一
    部不能沒收時，以其財產抵償之。並說明其餘扣案物因與本
    件起訴事實無關，此部分不併予宣告沒收之理由。經核原判
    決認事用法並無不合，量刑亦屬適當，上訴人黃怡蓉上訴指
    摘原判決不當，為無理由，應予駁回。
據上論結，應依刑事訴訟法第368 條，判決如主文。
本案經檢察官林應華到庭執行職務。
中    華    民    國    99    年    8     月    17    日
                  刑事第八庭    審判長法  官  洪兆隆
                                      法  官  郭玫利
                                      法  官  張盛喜
以上正本證明與原本無異。
如不服本判決應於收受本判決後10日內向本院提出上訴書狀，其
未敘述上訴理由者，並得於提起上訴後10日內向本院補提理由書
狀（均須按他造當事人之人數附繕本）「切勿逕送上級法院」。
中    華    民    國    99    年    8     月    17    日
                                      書記官  黃一秋
附錄本件判決論罪科刑法條：
修正前毒品危害防制條例第4 條第3 項
製造、運輸、販賣第三級毒品者，處5 年以上有期徒刑，得併科
新臺幣5 百萬元以下罰金。

司法院資訊處製作；財團法人民間司法改革基金會備份。
